【裁判字號】    90,易,24
【裁判日期】    900418
【裁判案由】    毀損
【裁判全文】
臺灣花蓮地方法院刑事判決                九十年度易字第二四號
    公訴人  臺灣花蓮地方法院檢察署檢察官
    被  告  乙○○
右列被告因毀損案件，經檢察官提起公訴（八十九年度偵字第三四九二號），本院判
決如左：
    主  文
乙○○毀壞他人建築物，處有期徒刑捌月，緩刑參年。
    事  實
一、乙○○於民國八十六年十二月十一日，向本院民事執行處投標拍定，購得坐落花
    蓮縣富里鄉○○段第二六五號、第二九一號土地及地上第五十一建號房屋〔門牌
    為同鄉竹田村東竹八十五號〕，已經本院民事執行處發給不動產權利移轉證書在
    案，上開土地上因另有丙○○○所有之空心磚造加蓋鐵皮屋頂之平房一間，建物
    面積共四十七平方公尺，致本院就該建物基地並未點交。
二、乙○○為解決丙○○○佔用其土地問題，乃與其女甲○○央請丁○○為雙方協調
    ，於八十七年四月五日達成協議，約定於八十八年農曆春節前，由甲○○給付丙○○○新台幣〔下同〕十萬元，丙○○○則須搬離，該房屋則任由甲○○處理，
但立約後雙方均未履行。詎乙○○明知自己與甲○○均未付款與丙○○○，並無
    拆除該房屋之權，竟於八十九年九月初，僱用十八歲以上之不知情男子，以怪手
    予以拆除。
三、案經丙○○○訴由花蓮縣警察局玉里分局報請檢察官偵查起訴。
    理  由
一、訊據被告乙○○，坦承其與甲○○並未支付金錢與丙○○○，但仍僱用不知情之
    男子用怪手拆除丙○○○之房屋等情不諱，惟矢口否認有毀損犯行，辯稱：丁○○於丙○○○之子出殯當天，曾以電話通知被告前去處理丙○○○之房屋，現場
    另有一女子也因遷讓時間拖延過久，而向被告致歉，嗣被告確認屋內物品均已搬
    空，始僱工予以拆除云云。
二、經查：
〔一〕被告於八十六年十二月十一日，向本院民事執行處投標拍定前揭土地及建物，
      已經本院民事執行處發給不動產權利移轉證書在案，該等土地上另有丙○○○
      之平房一間，不在拍賣範圍內，該屋之基地並未點交等情，已經被告坦承綦詳
      ，且有本院民事執行處拍賣公告、拍賣不動產筆錄及不動產權利移轉證書附在
      本院八十六年度執字第二五九一號卷可按，自足信實。丙○○○之房屋為蓋鐵
      皮之空心磚造平房，已經被告陳述甚明，且有拆屋現場尚殘留空心磚之照片可
      按，房屋面積為四十七平方公尺，亦有警製丈量面積現場圖足憑，復經被告及
      證人丁○○一致陳明無訛，此部分事實亦足認定。
〔二〕被告與其女甲○○曾央請丁○○出面協調，於八十七年四月五日達成協議，此
      據被告及證人甲○○、丁○○一致陳述明確。而甲○○與丙○○○簽立之書面
      用字雖較模糊，但雙方協調時，確係約定被告方面須付十萬元後，始可拆除丙○○○之房屋等情，亦據證人丁○○結證屬實。又卷附甲○○與丙○○○簽立
      之切結書係記載：「丙○○○同意於農曆八十八年農曆除夕前搬離，建築物歸
      宋小姐〔甲○○〕處理。宋小姐同意於上列戶長〔丙○○○〕搬離時，支付現
      金十萬元給丙○○○」，亦明示甲○○之給付十萬元，與丙○○○之移轉房屋
      處分權，具有同時履行之關係，經核丁○○之證詞與上引切結書所載意旨相符
      ，其就自己受邀參與協調所為證詞，可以採信，足以援為判結之基礎。則在甲○○依約履行前，被告與甲○○即無拆除該房屋之權，殊無疑議。
〔三〕被告雖辯稱：係丁○○於丙○○○之子出殯之日，以電話通知被告前去處理房
      屋，現場並有一不知名女子向被告致歉云云，並舉其女甲○○到庭附合其說。
      惟已為丁○○所否認，且丁○○係受邀參與協調之人，瞭解協議之內容，既明
      知被告或甲○○並未付款與丙○○○，衡情顯無自作主張，擅行通知被告拆除
      丙○○○之房屋之理。至於被告所指不知名之女子向其致歉一節，尤無任行實
      據可按。被告此項辯解及甲○○之證詞，均難信實。
〔四〕被告拆除丙○○○房屋之時間為八十九年九月間，此據被告於檢察官偵訊時供
      述明確。其於審理中雖陳稱：被告僱用開怪手之司機，年約十五歲或十六歲云
      云，但既無從查悉該司機之住址，復查無該司機為少年或該司機知情之具體事
      證，從有利於被告，應認定該司機係十八歲以上且不知情之人。
〔五〕被告並無處分丙○○○房屋之權，竟僱工予以拆除，自應負毀損罪責，所辯各
      語核屬卸責之詞，罪證明確，犯行堪以認定。
二、核被告所為，係犯刑法第三百五十三條第一項之毀壞他人建築物罪，檢察官認係
    犯刑法第三百五十四條之罪，因被告所毀壞者為他人之建築物，自應成立刑法第
    三百五十三條第一項之罪，起訴法條尚有未洽，應予變更。被告利用十八歲以上
    不知情之人以怪手拆除丙○○○之房屋，為間接正犯。檢察官於論告時求對被告
    從輕科刑並予宣告緩刑。本院審酌被告擅行拆除他人之建築物，所拆建物面積為
    四十七平方公尺，惟被告尚無前科〔此有台灣高等法院被告全國前案紀錄表可按
    〕，犯後已與丙○○○達成和解，有本院九十年度附民字第十九號卷宗可按，態
    度亦屬良好等一切情狀，爰從寬量處主文所示之刑。被告未曾受有期徒刑以上刑
    之宣告〔見前引前案紀錄表〕，復經被害人當庭表明原諒之意，本院認刑之宣告
    已足生警惕效果，當無再犯之虞，以暫不執行其刑為適當，爰如檢察官之請求，
    併予宣告緩刑三年。
據上論斷，應依刑事訴訟法第二百九十九條第一項前段，第三百條、刑法第三百五十
三條第一項、第七十四條第一款，判決如主文。
中      華      民      國    九十          年      四    月   十八     日
                              臺灣花蓮地方法院刑事庭
                                  法  官  劉  令  麒
右正本證明與原本無異。
如對本判決不服，應於送達後十日內，向本院提出上訴狀。（應抄附繕本）告訴人或
被害人如對於本判決不服者，應具備理由請求檢察官上訴，其上訴期間之計算係以檢
察官收受判決正本之日期為準。
  法院書記官
中      華      民     國    九十           年       四   月    十九    日
附錄本判決論罪之法律條文：
刑法第三百五十三條第一項：
毀壞他人建築物、礦坑、船艦或致令不堪用者，處六月以上五年以下有期徒刑。


司法院資訊處製作；財團法人民間司法改革基金會備份。
